【裁判字號】    98,交聲,32
【裁判日期】    980213
【裁判案由】    聲明異議
【裁判全文】
臺灣彰化地方法院交通事件裁定  98年度交聲字第32號
移送機關    交通部公路總局臺中區監理所彰化監理站
異  議  人
即受處分人  甲○○
上列受處分人因違反道路交通管理處罰條例案件，對於交通部公
路總局臺中區監理所彰化監理站中華民國97年12月25日所為之處
分（原處分案號：彰監四字第裁64-I00000000號）聲明異議，本
院裁定如下：
    主  文
原處分關於吊扣駕駛執照拾貳個月部分撤銷。
上開撤銷部分，甲○○汽車駕駛人駕駛汽車，經測定酒精濃度超
過規定標準，吊扣其小型車駕駛執照壹年。
    理  由
一、按汽車駕駛人飲用酒類或其他類似物後，其吐氣所含酒精濃
    度超過每公升0.25毫克或血液中酒精濃度超過百分之0.05以
    上者，不得駕車。汽車駕駛人，駕駛汽車經測試檢定酒精濃
    度超過規定標準者，處15,000元以上60,000元以下罰鍰，並
    當場移置保管其車輛及吊扣其駕駛執照1 年，駕駛人並應接
    受道路交通安全講習，道路交通安全規則第114 條第2 款、
    道路交通管理處罰條例第35條第1 項第1 款、第24條第1 項
    第2 款分別定有明文。
二、原處分意旨略以：異議人即受處分人甲○○於民國97年12月
    24日下午7 時54分許，駕駛車牌號碼PF-5020 號自用一般小
    客車，於彰化縣溪湖鎮西寮巷為警舉發「汽車駕駛人酒精濃
    度超過規定標準（0.25-0.4）」違規，爰依道路交通管理處
    罰條例第35條第1 項第1 款、第24條第1 項第2 款處新臺幣
    （下同）19,500元罰鍰，吊扣駕駛執照12個月，並施以道安
    講習。
三、聲明異議意旨略以：伊駕駛小客車酒駕，卻吊扣大貨車駕照
    ，甚不合理，懇請撤銷本件裁決等語。
四、經查：
(一)異議人於97年12月24日下午7時54分，酒後駕駛車牌號碼PF-
    5020號自用一般小客車，途經彰化縣溪湖鎮○○巷道路時，
    為彰化縣警察局西湖分局埔東派出所警員攔檢，經測得呼氣
    酒精濃度為0.31MG/L乙節，為異議人所不爭執，且有彰化縣
    警察局彰警交字I00000000號舉發違反道路交通管理事件通
    知單1紙在卷可稽，堪可認定。
(二)按道路交通管理處罰條例第35條第1項第1款前段既將汽車及
    駕駛執照併列，而不稱「吊扣其全部種類駕駛執照」，解釋
    上當係指同一等級之汽車駕駛執照而言；再者，依95年3 月
    1 日修正施行前之道路交通管理處罰條例第68條規定，汽車
    駕駛人，因違反本條例及道路交通安全規則之規定：「受吊
    扣或吊銷駕駛執照處分時，吊扣或吊銷其持有各級車類之駕
    駛執照。」係以立法之方式解釋為「違規人持有之各級車類
    之駕駛執照，均應予吊扣。」然道路交通管理處罰條例第68
    條嗣於94年12月14日經總統公布修正條文，於95年3月1日施
    行，修正施行後之條文業已刪除「吊扣或」等規定，即已將
    「受吊扣駕駛執照之處分係指吊扣其持有各級車類之駕駛執
    照」部分之立法解釋刪除；再觀諸同條例第68條之修正理由
    ，乃係舊法將違法或違規駕駛人所持有各級車類之駕駛執照
    一併吊扣，失之過酷，影響人民工作及生活甚鉅（參見立法
    院公報第94卷第70期第135至138頁），故依修正後之該條規
    定，受吊扣駕駛執照處分時，僅能吊扣違規當時所駕車類之
    駕駛執照，不再吊扣其持有各級車類之駕駛執照。綜上，若
    駕駛自用小客車而有前揭情況，除處以罰鍰外，並當場移置
    保管該自用小客車及吊扣小型車駕駛執照1年，尚不得再擴
    張解釋，將各級車類之駕駛執照一併吊扣，此為當然之理。
(三)異議人於97年12月24日違規時，前開新修正之道路交通管理
    處罰條例第68條業已生效施行，自應適用修正後之規定。其
    因駕駛自用一般小客車違反前開交通法規，揆諸前揭說明，
    原處分機關僅得吊扣小型車駕駛執照1 年，而不得吊扣其所
    持有各級車類之駕駛執照。再者，依道路交通安全規則第61
    條第1項第3款規定，汽車駕駛人取得高一級車類之駕駛資格
    者，應換發駕駛執照，並准其駕駛較低級車類之車輛，已領
    有大貨車駕駛執照者，得駕駛小型車。本件縱於執行上揭吊
    扣受處分人駕駛執照處分時，因異議人已換發大貨車駕駛執
    照，而無小型車駕駛執照可供吊扣，惟此乃道路交通安全規
    則關於「一照原則」與修正後「吊扣」規定之駕駛執照之行
    政管理問題，要不能因現行執行困難或法規漏洞而恝置新立
    修正法條不用，逕以擴張解釋該吊扣處分係吊扣違規者之全
    部種類駕駛執照。
五、綜上，原處分裁處吊扣異議人之駕駛執照，未予敘明所吊扣
    之駕駛執照種類，尚難謂允當，是本件異議為有理由，原處
    分關於吊扣駕駛執照12個月部分，應予撤銷，並就撤銷部分
    改諭知如主文第2項所示之處罰。至原處分就受處分人前開
    違規行為裁處罰鍰及施以道安講習部分，因未據受處分人聲
    明異議，本院無從併予審酌，附此敘明。
六、據上論斷，應依道路交通案件處理辦法第20條前段，裁定如
    主文。
中    華    民    國    98    年    2     月    13    日
                  交通法庭        法  官  張德寬
以上正本證明與原本無異
如不服本裁定，應於裁定送達後5日內向本院提出抗告狀 (須附
繕本 )。
中    華    民    國    98    年    2     月    16    日
                                  書記官  黃得翔


司法院資訊處製作；財團法人民間司法改革基金會備份。
